【裁判字號】    99,交聲,542
【裁判日期】    990531
【裁判案由】    違反道路交通管理處罰條例聲明異議
【裁判全文】
臺灣臺北地方法院交通事件裁定         99年度交聲字第542號
異  議  人
即受處分人  乙○○
上列異議人即受處分人因違反道路交通管理處罰條例案件，對於
臺北市交通事件裁決所於民國99年 3月30日所為之處分（原處分
案號：北市裁申字第裁22-AEY115211號），聲明異議，本院裁定
如下：
    主  文
原處分撤銷。
乙○○汽車駕駛人轉彎時，不依標誌指示，處罰鍰新臺幣陸佰元
，並記違規點數壹點；又汽車駕駛人，駕駛汽車有違反道路交通
管理處罰條例之行為，拒絕停車接受稽查而逃逸，處罰鍰新臺幣
仟元，並記違規點數壹點。
    理  由
一、按汽車駕駛人轉彎時，不依標誌、標線、號誌指示者，處新
    臺幣（下同）六百元以上一千八百元以下罰鍰，並記違規點
    數一點，道路交通管理處罰條例第四十八條第一項第二款、
    第六十三條第一項第一款分別定有明文。如汽車駕駛人，駕
    駛汽車有違反該條例之行為，經交通勤務警察或依法令執行
    交通稽查任務人員制止時，不聽制止或拒絕停車接受稽查而
    逃逸者，除按各該條規定處罰外，處三千元以上六千元以下
    罰鍰，並記違規點數一點，同條例第六十條第一項、第六十
    三條第一項第一款亦分別定有明文。次按汽車駕駛人不服指
    揮稽查而逃逸，當場不能或不宜攔截製單舉發者，得逕行舉
    發；前項逕行舉發，應記明車輛牌照號碼、車型等可資辨明
    之資料，以汽車所有人為被通知人製單舉發，此觀同條例第
    七條之二第一項第四款、第四項規定自明。如受舉發違反道
    路交通管理事件之受處罰人，認為受舉發之違規行為應歸責
    他人者，應於舉發違反道路交通管理事件通知單應到案日期
    前，檢附相關證據及應歸責人相關證明文件，向處罰機關告
    知應歸責人，處罰機關應即另行通知應歸責人到案依法處理
    。逾期未依規定辦理者，仍依道路交通管理處罰條例各該違
    反條款規定處罰；依該條例規定逕行舉發之案件，推定受逕
    行舉發人有過失，此觀該條例第八十五條第一項、第四項規
    定亦明。從而汽車駕駛人違反道路交通管理事件，為警當場
    攔停者，處罰機關固應對汽車駕駛人為處罰，然如未當場攔
    停，而係依前開條例第七條之二第一項第四款規定逕行舉發
    者，此際舉發機關僅能依該條第四項規定，對汽車所有人製
    單舉發，倘經舉發之汽車所有人在舉發通知單所載應到案日
    期前到案，並向處罰機關告知應歸責人（即違規駕駛人）者
    ，處罰機關應即另依前開條例第八十五條規定，處罰該違規
    駕駛人；惟倘汽車所有人未於應到案日期前到案，或雖於應
    到案日期前到案，而未告知處罰機關實際之違規駕駛人者，
    則處罰機關仍應處罰汽車所有人。又道路交通管理處罰條例
    所謂之汽車，依該條例第三條第八款規定，包括機器腳踏車
    。
二、本件原處分機關臺北市交通事件裁決所係以：異議人即受處
    分人乙○○所有之車號ＢＧＹ—０五三號重型機車於民國九
    十九年二月二十四日晚間八時五十三分許，沿臺北市○○路
    ○段行駛，途經信義路五段與基隆路二段之交岔路口時，不
    依「機慢車兩段左轉標誌」指示，逕自左轉基隆路二段行駛
    ，為舉發機關臺北市政府警察局信義分局警員甲○○發覺後
    ，該機車駕駛人竟拒絕停車接受稽查而逃逸，經甲○○記下
    該車輛牌照號碼後，逕行以該車所有人即異議人違反前揭道
    路交通管理處罰條例第四十八條第一項第二款及第六十條第
    一項規定逕行製單舉發，並將舉發通知單送達異議人後，異
    議人雖於舉發通知單所載應到案日期（即同年三月二十五日
    前）向原處分機關提出申訴，惟並未檢附相關證據及應歸責
    人相關證明文件，向原處分機關告知應歸責人，經原處分機
    關函請舉發機關調查結果，仍認異議人所有上開機車有前揭
    違規行為，原處分機關乃於同年三月三十日依道路交通管理
    處罰條例第四十八條第一項第二款、第六十條第一項及違反
    道路交通管理事件統一裁罰基準及處理細則第四十三條、第
    四十四條、第六十七條之規定，就轉彎時不依標誌指示部分
    ，裁處異議人罰鍰六百元，就拒絕停車接受稽查而逃逸部分
    ，裁處異議人罰鍰三千元。
三、異議意旨略以：上開機車雖係異議人所有，然異議人當時並
    未騎乘該車行經上開地點，警員可能錯看車號云云。
四、查異議人所有之上開機車於九十九年二月二十四日晚間八時
    五十三分許，沿臺北市○○路○段行駛，途經設有機慢車兩
    段左轉標誌之信義路五段與基隆路二段之交岔路口時，不依
    該標誌指示，即逕自左轉基隆路二段行駛，為警員甲○○發
    覺而鳴哨欲予攔檢，詎該機車駕駛人竟拒絕停車接受稽查而
    逃逸等情，業據證人甲○○於本院訊問時證述明確，並有證
    人甲○○繪製之現場圖及舉發違反道路交通管理事件通知單
    附卷可稽，異議人所有之上開機車於前揭時、地不依標誌指
    示左轉，復拒絕停車接受稽查而逃逸等違規行為，已堪認定
    。異議人雖以前揭情詞置辯，惟查：
  (一)按交通警員製單舉發違反道路交通管理處罰條例所列之違規
    事實，本質上為行政處分，係公務員基於職務上權力，依法
    就特定之具體事件所為具公法上效果之單方行政行為，基於
    公務員為公法上行為具有公信力之原則，該行政處分當可被
    推定為真正，其據以依法處分之事實認定亦為正確無誤，本
    此公信原則，乃立法者賦予行政機關制定違反道路交通事件
    統一裁罰基準及處理細則，使執勤警員得當機處分以維護交
    通秩序、安全之行政目的，反之，若謂公務員一切行政行為
    均需預留證據以證其實，則國家行政勢必窒礙難行，據此，
    刑事訴訟法就犯罪證據有關之規定中，與屬行政秩序罰之交
    通違規裁罰本旨不合之部分，自不在準用之列（臺灣高等法
    院八十七年度交抗字第一五七號裁定意旨參照）。
  (二)本件異議人既未就執勤警員之舉發有誤提出確實證據以供調
    查，亦無任何證據足資證明執勤警員有捏造事實違法取締之
    情事，則執勤警員本其維護交通秩序、安全職責所為之舉發
    ，自應受到合法、正確之推定，且不依標誌指示轉彎、拒絕
    停車接受稽查而逃逸，俱屬發生於瞬間之動態違規行為，要
    求舉發警員及時拍照或攝影存證，客觀上誠屬不易，而該等
    違規事實，由人之感官即可判定，非必以科學儀器始能得知
    ，尚難以執勤警員並無拍照或攝影等其他佐證，即認其證言
    不可信，況執勤警員與異議人素不相識，亦無怨隙，衡情斷
    無設詞攀誣、構陷異議人之可能，其證言應屬可信。異議人
    辯稱警員可能錯看車號云云，自難遽採。
  (三)異議人雖另辯稱其於上開時間係在找樂子有限公司上班，並
    未騎車行經前述地點云云，惟經核其所提出之在職證明記載
    其上班時間為「九十九年二月四日」，既非本件違規日期「
    九十九年二月二十四日」，已難據為有利於異議人之認定；
    況退步言，即令本件實際違規之駕駛人確非異議人，然異議
    人既自承其機車平日均停放於和平東路住處附近，機車鑰匙
    由其保管，機車及車牌皆無遺失情事，則衡諸常情，當日騎
    乘該機車行經上開地點之人，如確非異議人本人，亦必係經
    其同意使用該車之人，異議人理當知悉其確實身分，卻於收
    受舉發通知單向原處分機關申訴時，未將使用其機車違規之
    駕駛人個人資料告知原處分機關，以供原處分機關另依法處
    罰該違規駕駛人，則原處分機關依前揭道路交通管理處罰條
    例第八十五條規定，處罰該機車所有人即異議人，於法亦屬
    有據。異議人前開所辯，均不足採。
五、綜上所述，異議人所有之上開機車確有於前揭時、地轉彎時
    不依標誌指示、拒絕停車接受稽查而逃逸等違規行為，從而
    ，原處分機關依道路交通管理處罰條例第四十八條第一項第
    二款、第六十條第一項、違反道路交通管理事件統一裁罰基
    準及處理細則第四十三條、第四十四條、第六十七條暨違反
    道路交通管理事件統一裁罰標準表之規定，就轉彎時不依標
    誌指示部分，裁處異議人罰鍰六百元，就拒絕停車接受稽查
    而逃逸部分，裁處異議人罰鍰三千元，固非無見，惟原處分
    機關漏未審酌道路交通管理處罰條例第六十三條第一項第一
    款規定予以記點，亦有未洽，自應由本院將原處分撤銷，仍
    以異議人有前述違規行為，而依道路交通管理處罰條例第四
    十八條第一項第二款、第六十條第一項及第六十三條第一項
    第一款等規定，就轉彎時不依標誌指示部分，裁處異議人罰
    鍰六百元，並記違規點數一點，就拒絕停車接受稽查而逃逸
    部分，裁處異議人罰鍰三千元，並記違規點數一點，以資適
    法。
據上論斷，應依道路交通案件處理辦法第二十條前段，裁定如主
文。
中    華    民    國    99    年    5     月    31    日
                  交通法庭法  官  陳芃宇
以上正本證明與原本無異
如不服本裁定應於送達後5日內向本院提出抗告狀
                          書記官  徐鶯尹
中    華    民    國    99    年    6     月    4     日

司法院資訊處製作；財團法人民間司法改革基金會備份。
